【裁判字號】    97,交抗,1789
【裁判日期】    971028
【裁判案由】    違反道路交通管理處罰條例
【裁判全文】
臺灣高等法院交通事件裁定            97年度交抗字第1789號
抗  告  人
即異 議 人  乙○○
上列抗告人因違反道路交通管理處罰條例案件，不服臺灣臺北地
方法院97年度交聲字第1451號，中華民國97年9月30日第一審裁
定（原處分字號：臺北市交通事件裁決所97年5月16日北市裁二
字第裁22-CG0000000號），提起抗告，本院裁定如下：
    主  文
抗告駁回。
    理  由
一、按駕駛人駕駛汽車，應遵守道路交通標誌、標線、號誌之指
    示，道路交通安全規則第90條前段定有明文。且停止線設於
    有號誌之交岔路口，用以指示行駛車輛停止之界線，車輛停
    止時，其前懸部分不得伸越該線，汽車行駛至交岔路口遇號
    誌，紅燈超越停止線停車，應是車輛前懸部分是否伸越停止
    線而定，道路交通標誌標線號誌設置規則第170條訂有明文
    ；又汽車駕駛人，駕駛汽車有不遵守道路交通標誌、標線、
    號誌之指示之情形，處新台幣（下同）900元以上、1,800元
    以下罰鍰，道路交通管理處罰條例第60條第2項第3款亦有明
    文。
二、抗告意旨略以：本案照片顯示紅燈亮起後3點1秒照第一張，
    紅燈亮起後3點9秒照第二張，但二張舉發相片中車輛幾乎在
    同一位置裡，且依慣性定律，如異議人未煞車停止繼續前進
    的話，2張照片中車至少前進有6公尺以上，顯然停車線之設
    置位置有違常理云云。
三、經查：
（一）按「本條例之處罰，受舉發違反道路交通管理事件之受處
      罰人，認為受舉發之違規行為應歸責他人者，應於舉發違
      反道路交通管理事件通知單應到案日期前，檢附相關證據
      及應歸責人相關證明文件，向處罰機關告知應歸責人，處
      罰機關應即另行通知應歸責人到案依法處理。逾期未依規
      定辦理者，仍依本條例各該違反條款規定處罰。」道路交
      通管理處罰條例第85條第1項定有明文。
（二）抗告人即受處分人所有車號DP-1859號自小客車，於民國
      97年1月1日21時32分許，由甲○○駕駛行經台北縣萬里鄉
      台2線與石角路口處，駕車不遵守道路交通標線之指示，
      經使用科學儀器拍照，由臺北縣政府警察局員警逕行製單
      舉發，異議人於原舉發單應到案日期前向原處分機關陳述
      意見，經原處分機關函請舉發機關調查結果，仍認甲○○
      確有上開違規行為，原處分機關乃於97年5月16日依道路
      交通管理處罰條例第60條第2項第3款及違反道路交通管理
      事件統一裁罰基準表規定，裁處罰鍰新臺幣900元。
（三）本件違規自小客車之所有人為抗告人乙○○，雖抗告人乙
      ○○於原審97年6月20日到庭接受訊問時，表明當時之駕
      駛人為甲○○；但抗告人乙○○並未於舉發單所載應到案
      日期前到案並告知實際之應歸責人，是原處分機關仍以車
      輛所有人即受處分人乙○○為處罰對象，並無不合。
（四）本案甲○○駕駛抗告人乙○○所有之上開車輛於前揭時間
      ，行經前開交岔路口處時，該路口之線圈感應照相機具拍
      得其於紅燈亮起時，不依道路交通標線指示行駛之違規事
      實，此有採證照片2幀（見原審卷第4頁）可稽，且經臺北
      縣政府警察局97年3月28日北縣警交字第0970040317號函
      敘甚明（見原審卷第13頁、第14頁）。且經證人吳英洲亦
      於原審證述無訛（見原審卷第24頁背面）。經核閱該2幀
      照片所拍攝汽車位置，雖移動不多，但面對紅燈則清晰可
      見，汽車不遵守道路交通標線之指示，停於標線之前，原
      處分機關依道路交通管理處罰條例第60條第2項第3款及違
      反道路交通管理事件統一裁罰基準表規定，裁處罰鍰900
      元，亦無不合。
（五）另交通標誌、標線、號誌之指示、警告、標制等設置，本
      具有公示、公信之效果，車輛駕駛人自應隨時注意各路段
      所設立之標誌、標線並遵行之，否則任何用路人枉顧道路
      交通標誌、標線、號誌之設置而恣意使用道路，將無法維
      護交通安全秩序。是抗告人所有之小客車，既有超越停止
      線，未遵守道路交通標線指示之事實，已臻明確。抗告人
      仍執陳詞，指稱二張舉發相片中車輛幾乎在同一位置裡，
      且依慣性定律，如異議人未煞車停止繼續前進的話，2張
      照片中車至少前進有6公尺以上，顯然停車線之設置位置
      有違常理云云，然此與抗告人所有之小客車行駛有「不遵
      守道路交通標線之指示」違規之事實無礙。原裁定認抗告
      人確有前揭違規行為，因而將抗告人之異議聲明駁回，其
      認事用法，並無違誤。抗告人仍執前辯詞指摘原裁定不當
      ，為無理由，應予駁回。
據上論結，應依道路交通案件處理辦法第26條，刑事訴訟法第41
2條，裁定如主文。
中    華    民    國    97    年    10    月    28    日
                  刑事第一庭  審判長法  官  葉騰瑞
                                    法  官  莊明彰
                                    法  官  王炳梁
以上正本證明與原本無異。
不得再抗告。
                                    書記官  廖逸柔
中    華    民    國    97    年    10    月    29    日


司法院資訊處製作；財團法人民間司法改革基金會備份。
